臺灣臺東地方法院民事裁定　　　　　　 100年度事聲字第45號
異　議　人
即債權人　　兆豐產物保險股份有限公司
法定代理人　鄒政下
相　對　人
即債務人　　張金發
上列異議人因與相對人間清償借款強制執行事件，對於本院司法
事務官民國100 年11月15日100 年度司執字第9835號裁定聲明異
議，本院裁定如下：
    主  文
異議駁回。
    理  由
一、本件異議意旨略以：原裁定以異議人逾期未補正提出債權讓
    與已通知債務人之證明文件為由，駁回異議人強制執行之聲
    請，惟依最高法院76年台上字第1493號判例意旨及司法院司
    法業務研究會第三期司法院第一廳研究意見，保險法第53條
    規定之保險人代位權，係法定債權移轉，保險人取得代位權
    後，得以自己之名義，逕對第三人行使代位權，無須另為債
    權讓與通知，原裁定認應另為債權讓與通知，顯有違誤，爰
    聲明異議，請求廢棄原裁定，准予強制執行等語。
二、按被保險人因保險人應負保險責任之損失發生，而對於第三
    人有損失賠償請求權者，保險人得於給付賠償金額後，代位
    行使被保險人對於第三人之請求權；又債權之讓與，非經讓
    與人或受讓人通知債務人，對於債務人不生效力，保險法第
    53條第1項前段及民法第297條第1項前段分別定有明文。次
    按被保險人因保險人應負保險責任之損失發生，而對於第三
    人有損失賠償請求權者，於保險人履行賠償之義務後，其損
    失賠償請求權於賠償金額範圍內，即當然移轉於保險人，並
    於被保險人或保險人通知該第三人時，對於該第三人發生效
    力（最高法院88年度台上字第1901號判決意旨參照）。
三、經查，債務人向中央信託局股份有限公司北高雄分公司（下
    稱中央信託局北高雄分局）辦理貸款新臺幣（下同）60萬元
    ，中央信託局北高雄分局就該貸款向異議人（更名前為中國
    產物保險股份有限公司）投保責任保險，嗣債務人積欠232,
    474元未依約清償，異議人依保險契約理賠中央信託局北高
    雄分局後，依上揭保險法第53條第1項前段規定，得代位行
    使中央信託局北高雄分局對於債務人之請求權，雖為法定債
    權讓與，惟依上揭說明，仍應適用上揭民法第297條第1項前
    段規定，非經通知債務人，對於債務人不生效力，異議人主
    張依最高法院76年台上字第1493號判例意旨及司法院司法業
    務研究會第三期司法院第一廳研究意見，無須另為債權讓與
    通知云云，惟最高法院76年台上字第1493號判例意旨所持之
    法律上見解係：「保險法第53條第1項規定之保險人代位權
    ，其行使之對象，不以侵權行為之第三人為限，苟被保險人
    因保險人應負保險責任之損失發生，而對於第三人有損失賠
    償請求權者，保險人即得於給付賠償金額後，代位行使被保
    險人對於第三人之請求權。」；司法院司法業務研究會第三
    期司法院第一廳研究意見所持之法律上見解係：「保險法第
    53條規定之保險人代位權，通說係權利之法定移轉。因此，
    保險人取得代位權後，雖得以自己之名義，逕對第三人行使
    代位權，然其本質，係繼承被保險人對於第三人之損害賠償
    請求權而來，其請求權消滅時效，自應以被保險人可行使請
    求權時起算。」，均非認無須另為債權讓與通知，異議人上
    述主張，並不可採。從而，原裁定以異議人逾期未補正提出
    債權讓與已通知債務人之證明文件為由，駁回異議人強制執
    行之聲請，核無違誤，異議人聲明異議，為無理由，應予駁
    回。
四、爰裁定如主文。
中    華    民    國   100    年    12    月    21    日
              民事庭          法  官  陳世源
以上正本係照原本作成
如對本裁定抗告須於裁定送達後10日內向本院提出抗告狀，並繳
納抗告裁判費新臺幣1,000元。
中    華    民    國   100    年    12    月    21    日
                              書記官  莊惠如